ACORDAO-COMPLETO-2392896

ACÓRDÃO DE RELAÇÃO

ACÓRDÃO DE RELAÇÃO 545/2020 ATA 2/2020 - PRIMEIRA CÂMARA

Acórdão 545/2020-TCU-Primeira Câmara
Os Ministros do Tribunal de Contas da União, reunidos em Sessão da Primeira Câmara, ACORDAM, por unanimidade, com fundamento nos arts. 1º, inciso I, 16, inciso II, e 18 da Lei 8.443/92, c/c os arts. 1º, inciso I, e 143, inciso I, alínea "a", do Regimento Interno, em julgar as contas de Anísio Brasileiro de Freitas Dourado (CPF XXX.044.234-XX) e Sônia Maria Medeiros de Menezes (CPF XXX.388.183-XX) , regulares com ressalva, dando-lhes quitação, e, com fulcro nos arts. 1º, inciso I, 16, inciso I, e 17 da Lei 8.443/92, c/c os arts. 1º, inciso I, e 143, inciso I, alínea "a", do Regimento Interno, em julgar as contas dos demais responsáveis arrolados no subitem 1.2 abaixo, regulares, dando-lhes quitação plena, fazer as seguintes determinação e recomendação, e adotar as seguintes medidas, de acordo com os pareceres emitidos nos autos:
1. Processo TC-Processo 033.870/2018-7 (PRESTAÇÃO DE CONTAS - Exercício: 2017) 
	1.1. Responsáveis: Anísio Brasileiro de Freitas Dourado (CPF XXX.044.234-XX) e Sônia Maria Medeiros de Menezes (CPF XXX.388.183-XX) ;
	1.2. Responsáveis: Afonso Henrique Sobreira de Oliveira (CPF XXX.783.434-XX) , Alba Valeria da Fonseca Cavalcanti (CPF XXX.611.984-XX) , Alexandre Jose Ferreira dos Santos (CPF XXX.687.294-XX) , Alfredo Macedo Gomes (CPF XXX.720.744-XX) , Aline Nascimento Barbosa da Silva (CPF XXX.235.924-XX) , Amaro Henrique Pessoa Lins (CPF XXX.476.154-XX) , Ana Catarina Peregrino Torres Ramos (CPF XXX.184.644-XX) , Ana Lucia Felix dos Santos (CPF XXX.347.254-XX) , Ana Maria Santos Cabral (CPF XXX.848.194-XX) , Ana Paula Freitas da Silva (CPF XXX.323.324-XX) , André Luís de Medeiros Santos (CPF XXX.856.614-XX) , Ary Gomes Filho (CPF XXX.525.506-XX) , Carmem Lucia de Sousa Meneses (CPF XXX.600.003-XX) , Cleide Clea Cunha Miranda (CPF XXX.796.784-XX) , Cristiane Maria Galdino de Almeida (CPF XXX.575.204-XX) , Décio Fonseca (CPF XXX.340.514-XX) , Eduardo Jose Pereira da Silva (CPF XXX.248.184-XX) , Efrem de Aguiar Maranhão (CPF XXX.181.904-XX) , Eleta de Carvalho Freire (CPF XXX.701.794-XX) , Eliel Jose de Sousa (CPF XXX.984.604-XX) , Enivaldo Carvalho da Rocha (CPF XXX.290.924-XX) , Ernani Rodrigues de Carvalho Neto (CPF XXX.184.694-XX) , Evandro Francisco Carneiro (CPF XXX.011.364-XX) , Florisbela de Arruda Camara e Siqueira Campos (CPF XXX.712.354-XX) , Francisco Cribari Neto (CPF XXX.668.274-XX) , Francisco de Queiroz Bezerra Cavalcanti (CPF XXX.531.784-XX) , George Browne Rego (CPF XXX.103.284-XX) , Henrique Alves do Monte (CPF XXX.177.704-XX) , Ivanildo de Figueiredo Andrade de Oliveira Filho (CPF XXX.817.624-XX) , Izabelle Lima Cabral (CPF XXX.618.844-XX) , Jeronymo Jose Libonati (CPF XXX.510.364-XX) , Jose Araujo dos Santos Junior (CPF XXX.425.634-XX) , José Augusto Suruagy Monteiro (CPF XXX.954.104-XX) , José Eduardo Garcia (CPF XXX.783.518-XX) , Juliana Souza Oliveira (CPF XXX.312.105-XX) , Laura Mesquita Paiva (CPF XXX.668.649-XX) , Lídia Maria Alves Rodella (CPF XXX.656.031-XX) , Liliana Vieira de Barros (CPF XXX.821.184-XX) , Manoel Guedes Alcoforado Neto (CPF XXX.658.474-XX) , Marcelo Navarro (CPF XXX.493.348-XX) , Marcos Aurélio Guedes de Oliveira (CPF XXX.998.654-XX) , Maria Christina de Medeiros Nunes (CPF XXX.990.324-XX) , Maria Eduarda Lacerda de Larrazábal da Silva (CPF XXX.833.744-XX) , Maria da Conceição Lafayette de Almeida (CPF XXX.662.674-XX) , Mozart Neves Ramos (CPF XXX.030.714-XX) , Nicodemos Teles de Pontes Filho (CPF XXX.307.774-XX) , Niedja Paula Silva Veras de Albuquerque (CPF XXX.077.254-XX) , Oliane Maria Correia Magalhaes (CPF XXX.404.974-XX) , Paulo Carneiro da Cunha Filho (CPF XXX.081.424-XX) , Paulo Jorge Parreira dos Santos (CPF XXX.283.207-XX) , Paulo Sávio Angeiras de Góes (CPF XXX.625.164-XX) , Renato José de Sobral Cintra (CPF XXX.484.394-XX) , Rene Duarte Martins (CPF XXX.774.134-XX) , Ricardo Jose Correia Neves (CPF XXX.692.994-XX) , Ricardo Pinto de Medeiros (CPF XXX.304.614-XX) , Rute Maria de Souza (CPF XXX.275.684-XX) , Sebastiao Soares de Oliveira (CPF XXX.908.188-XX) , Teresa Bernarda Ludermir (CPF XXX.681.284-XX) , Thiago Jose Galvão das Neves (CPF XXX.526.294-XX) , Vânia Pinheiro Ramos (CPF XXX.178.514-XX) , Walter Franklin Marques Correia (CPF XXX.099.934-XX) , Wassil Rocha de Alencar (CPF XXX.213.054-XX) , Yeda Medeiros Bastos de Almeida (CPF XXX.033.384-XX) e Zionam Euvecio Lins Rolim (CPF XXX.016.764-XX) ;
	1.3. Responsáveis excluídos do “rol de responsáveis”: Anastácio Borges de Araujo Junior (CPF XXX.167.524-XX) , Ana Cristina de Souza Vieira (CPF XXX.062.854-XX) , Armele de Fatima Dornelas de Andrade (CPF XXX.782.084-XX) , Arnaldo Manoel Pereira Carneiro (CPF XXX.965.002-XX) , Artur Stamford da Silva (CPF XXX.388.404-XX) , Carlos Alexandre Barros de Mello (CPF XXX.891.584-XX) , Carlos Eduardo Pinto Pimentel (CPF XXX.045.424-XX) , Caroline Maria de Miranda Mota (CPF XXX.246.324-XX) , Celio Andrade de Santana Junior (CPF XXX.499.004-XX) , Charles Ricardo Leite da Silva (CPF XXX.156.654-XX) , Claudia Rohde (CPF XXX.552.810-XX) , Cristina Maria de Souza Motta (CPF XXX.204.744-XX) , Danielle Souza de Andrade e Silva Cavalcanti (CPF XXX.382.964-XX) , Edigleide Maria Figueiroa Barretto (CPF XXX.101.264-XX) , Edna Natividade da Silva Barros (CPF XXX.735.144-XX) , Elizabeth do Nascimento (CPF XXX.600.254-XX) , Euda Kaliani Gomes Teixeira Rocha (CPF XXX.691.504-XX) , Fabio Assis Pinho (CPF XXX.202.508-XX) , Fernando Jose Ribeiro Sales (CPF XXX.036.524-XX) , Fernando de Mendonca Dias (CPF XXX.460.634-XX) , Flavio Augusto Bueno Figueiredo (CPF XXX.122.458-XX) , George Darmiton da Cunha Cavalcanti (CPF XXX.683.474-XX) , Gilson Lima da Silva (CPF XXX.856.504-XX) , Gustavo Ramos Sampaio (CPF XXX.548.954-XX) , Hilton Justino da Silva (CPF XXX.977.974-XX) , Humberto João Carneiro Filho (CPF XXX.097.744-XX) , Imara Bemfica Mineiro (CPF XXX.625.586-XX) , Ivanise Helena Bezerra Torres (CPF XXX.280.884-XX) , João Francisco Liberato de Freitas (CPF XXX.252.064-XX) , José Luís Simões (CPF XXX.833.668-XX) , Juliano Bandeira Lima (CPF XXX.490.984-XX) , Leonardo de Souza Menezes (CPF XXX.495.987-XX) , Marcelo Cabral Cavalcanti (CPF XXX.623.004-XX) , Marcelo de Almeida Medeiros (CPF XXX.600.354-XX) , Marcio Lopes Cornélio (CPF XXX.678.884-XX) , Marcio Miceli Maciel de Sousa (CPF XXX.580.514-XX) , Maria Teresa Jansem de Almeida Catanho (CPF XXX.678.984-XX) , Maria Tereza dos Santos Correia (CPF XXX.547.554-XX) , Maria de Fatima Galdino da Silveira (CPF XXX.690.614-XX) , Mauro de Almeida Maibrada (CPF XXX.420.544-XX) , Maurício Renato Pina Moreira (CPF XXX.548.364-XX) , Pablo Gustavo Albuquerque Braz e Silva (CPF XXX.485.934-XX) , Paulo Roberto Cavalcanti Carvalho (CPF XXX.905.384-XX) , Paulo Roberto Maciel Lyra (CPF XXX.245.824-XX) , Paulo Roberto de Santana (CPF XXX.762.254-XX) , Raydonal Ospina Martinez (CPF XXX.698.324-XX) , Renato Pinto (CPF XXX.455.578-XX) , Rodrigo Cariri Chalegre de Almeida (CPF XXX.989.574-XX) , Rosa Maria Cortes de Lima (CPF XXX.033.234-XX) , Silvio Sandro Alves Rodrigues (CPF XXX.246.024-XX) , Silvio da Silva Caldas Neto (CPF XXX.345.524-XX) , Simone de Lira Almeida (CPF XXX.457.314-XX) , Sueli Moreno Senna (CPF XXX.743.440-XX) , Thyana Farias Galvão (CPF XXX.532.764-XX) e Ticia Cassiany Ferro Cavalcante (CPF XXX.503.374-XX) .
	
	1.4. Órgão/Entidade: Universidade Federal de Pernambuco
	1.5. Relator: Ministro Walton Alencar Rodrigues
	1.6. Representante do Ministério Público: Procurador Rodrigo Medeiros de Lima
	1.7. Unidade Técnica: Secretaria de Controle Externo da Educação (SecexEduc) .
	1.8. Representação legal: não há.
	1.9. determinar à Universidade Federal de Pernambuco, com fundamento no art. 18 da Lei 8.443/1992, que, em relação aos espaços da universidade ocupados irregularmente por terceiros, adote providências no sentido de cadastrar todos os posseiros e promover as ações cabíveis para a desocupação desses espaços, encaminhando a este Tribunal, no prazo de 90 dias, os processos que se encontram em tramitação no Poder Judiciário e a relação de todas as ocupações irregulares, assim como o envio da documentação comprobatória das providências adotadas para o atendimento da determinação;
1.10. recomendar à Universidade Federal de Pernambuco, com fundamento no art. 250, III, do Regimento Interno do TCU, que avalie a conveniência e a oportunidade de adotar os seguintes procedimentos: 
1.10.1. estudos prévios à construção de imóveis, que considerem a previsão de demanda e possíveis alternativas quanto ao aproveitamento de espaços já existentes, com vistas a otimizar os investimentos na ampliação da infraestrutura da universidade;
1.10.2. elaboração de um plano diretor de ocupação dos campi da universidade, que contemple, dentre outros aspectos, a sustentabilidade, acessibilidade, mobilidade, paisagismo, lazer e integração com o entorno, estabelecendo ainda um modelo que favoreça compartilhamento de recursos, com vistas à redução de custos de construção e manutenção dos imóveis da universidade;
1.11. Medidas:
1.11.1. dar ciência à Universidade Federal Pernambuco sobre as seguintes impropriedades, para que sejam adotadas medidas internas com vistas à prevenção de ocorrência de outras semelhantes:
1.11.1.1. pagamento de retribuição por titulação sem a apresentação de diploma de conclusão de curso pelo servidor interessado, o que afronta o disposto nos arts. 17 e 18 da Lei 12.772/2012;
1.11.1.2. ausência de pesquisa de preços previamente à celebração de contratos de cessão de área física na universidade, identificada principalmente na cessão de área à Caixa Econômica Federal, através do Contrato 142/2003;
1.11.2. encaminhar cópia desta deliberação à Universidade Federal de Pernambuco.

Primeira Câmara

Universidade Federal de Pernambuco

Anísio Brasileiro de Freitas Dourado (CPF XXX.044.234-XX) e Sônia Maria Medeiros de Menezes (CPF XXX.388.183-XX);

WALTON ALENCAR RODRIGUES

não há.

Procurador Rodrigo Medeiros de Lima

PRESTAÇÃO DE CONTAS (PC)

Secretaria de Controle Externo da Educação (SecexEduc).